【裁判字號】    92,聲判,99
【裁判日期】    921023
【裁判案由】    聲請交付審判
【裁判全文】
臺灣高雄地方法院刑事裁定                           九十二年度聲判字第九九號
    聲請人    甲○○
    即告訴人
    代理人    薛西全律師
              鄭銘仁律師
    被告      乙○○
右列聲請人因告訴被告業務過失傷害案件，不服台灣高等法院高雄分院檢察署檢察長
駁回再議之處分（九十二年度上聲議字第八一七號），聲請交付審判，本院裁定如左
：
    主  文
聲請駁回。
    理  由
一、本件聲請意旨略以：被告乙○○（以下均稱被告）為高雄市立大同醫院主任，民
    國八十九年五月三十日被告為聲請人即告訴人甲○○（以下均稱聲請人）實施右
    膝窩脂肪瘤切除手術，術後聲請人右腳抽痛，聲請人找被告回診，被告均未作何
    解釋，僅開藥予被告施用，惟聲請人仍感不適，乃分別至鄭捷白醫院及阮綜合醫
    院作復建及檢查，經診治結果為右腓骨神經受損併神經炎致右下肢肌肉萎縮，聲
    請人在復建過程中經醫師告知始知悉聲請人上開症狀，應係被告實施手術時不慎
 傷及神經所致，因而認被告涉有業務過失傷害之罪嫌，經向台灣高雄地方法院檢
    察署提出告訴，經檢察官以九十年度偵字第二００六三號為不起訴處分後，聲請
    人向台灣高等法院高雄分院檢察署聲請再議，經該署以九十一年度上聲議字第五
    ０九號發回續行偵查，再經台灣高雄地方法院檢察署以九十一年度偵續字第二一
    五號為不起訴處分後，聲請人再度聲請台灣高等法院高雄分院檢察署檢察長再議
    經以九十二年度上聲議字第八一七號駁回，茲不服該駁回之處分，聲請將本案交
    付審判等語。
二、按告訴人不服上級法院檢察署檢察長或檢察總長認再議為無理由而駁回之處分者
    ，得於接受處分書後十日內委任律師提出理由狀，向該管第一審法院聲請交付審
    判；法院認為交付審判之聲請不合法或無理由者，應駁回之；刑事訴訟法第二百
    五十八條之一、第二百五十八條之三第二項前段分別定有明文。又按刑事訴訟法
    第二百五十八條之一規定告訴人得向法院聲請交付審判，係對於檢察官不起訴或
    緩起訴裁量權制衡之一種外部監督機制，此時，法院僅在就檢察官所為不起訴或
    緩起訴之處分是否正確加以審查，以防止檢察機關濫權，依此立法精神，法院就
    聲請交付審判案件之審查，所謂「得為必要之調查」（刑事訴訟法第二百五十八
    條之三第三項參照），其調查證據之範圍，自應以偵查中曾顯現之證據為限，不
    可就告訴人新提出之證據再為調查，亦不可蒐集偵查卷以外之證據，且依刑事訴
    訟法第二百六十條對於不起訴處分已確定或緩起訴處分期滿未經撤銷者得再行起
    訴之規定，其立法理由說明，本條所謂不起訴處分已確定，係包括「聲請法院交
    付審判復經駁回者」之情形在內，則法院就聲請交付審判案件之審查，所謂「得
    為必要之調查」，其調查證據範圍，自更應以偵查中曾顯現之證據為限，不得就
    告訴人新提出之證據再為調查，亦不可蒐集偵查卷以外之證據，否則，將與刑事
    訴訟法第二百六十條之再行起訴規定，混淆不清。又按法院於審查交付審判之聲
    請有無理由時，除認為告訴人所指摘不利被告之事證未經檢察機關詳為調查或斟
    酌，或不起訴處分書所載理由違背經驗法則、論理法則或其他證據法則，否則，
    不宜率予交付審判，法院辦理刑事訴訟案件應行注意事項第一百一十八項可資參
    酌。
三、經查本件聲請人以被告涉犯業務過失傷害罪嫌，向台灣高雄地方法院檢察署檢察
    官提出告訴，經檢察官以被告否認有手術不當及聲請人右腓骨神經受損合併神經
    炎致右下肢肌肉萎縮症狀係手術後一至二個月始發生，無法認定與被告所施手術
    有直接關係，並有行政院衛生署醫事審議委員會第九一００七九號鑑定書可資佐
    證，而為不起訴之處分（九十年度偵字第二００六三號），而經聲請人再議後，
    台灣高等法院高雄分院檢察署發回續查，其發回之理由謂如膝窩位置有脛神經經
    過，則手術傷及神經致肌肉萎縮非無可能，聲請人手術後之疼痛與脛神經受損是
    否有關，此症狀之出現是否可能在手術後立即出現，其神經受損是否短期內即可
    恢復正常等，均有查明之必要等語（九十一年度上聲議字第五０九號）。嗣經台
    灣高雄地方法院檢察署檢察官再行偵查後，被告仍堅決否認有業務過失傷害之犯
    行，經檢察官偵查後認聲請人因右膝窩腫塊於八十九年五月三十日經被告診斷為
    脂肪瘤，於次日接受局部麻醉取出腫瘤，病理報告為脂肪瘤，於同年十一月十三
    日因右腳疼痛及顫抖再至鄭捷白醫院復健治療，門診紀錄為股四頭肌萎縮，疼痛
    ，並診斷為前脛神經損傷，至九十年二月十六日止，出具診斷證明書為右腓骨神
    經受損合併神經炎，聲請人復於同年三月三十一日轉至高雄阮綜合醫院繼續復健
    治療，並經神經傳導檢查有輕度右脛神經傳導速度慢，右小腿萎縮０．５公分，
    因而開具輕度肢殘鑑定，惟復健至同年七月三十一日追蹤神經傳導檢查已恢復正
    常，此有大同醫院、鄭捷白醫院、阮綜合醫院病歷資料影本三份及鄭捷白醫院、
    阮綜合醫院診斷證明書各一附卷可稽，檢察官以此認定聲請人於八十九年五月三
    十一日經被告實施右膝窩脂肪瘤切除手術後，雖鄭捷白醫院診斷其受有股四頭肌
    萎縮、疼痛及右腓骨神經受損合併神經炎，然本件被告係對聲請人施以膝窩手術
    ，並不會損及坐骨神經，故無造成股四頭肌萎縮與傷及腓神經之可能性，並以圖
    解臨床神經檢查學文獻、行政院衛生署醫事審議委員會衛署醫字第０九二０二０
    二四二八號函及第0000000號鑑定意見書一份為其認定之佐證，並認聲請
    人所受此等傷害是否為該膝窩手術所致不無疑問，至聲請人右下肢肌肉萎縮症狀
    僅萎縮零點五公分一情，因一般人左右小腿周徑大小不一定一致，兩邊合理差距
    約０至一公分，聲請人稱其右小腿萎縮情形乃於一般合理範圍之內，亦難認此萎
    縮係與該手術有關，而脛神經受損乃至疼痛之情事則於手術後一至二月才發生，
    並無法確定其上開傷害與被告實施之手術間有直接關係，此亦有上開行政院衛生
    署醫事審議委員會函及鑑定意見書一份為憑，檢察官因而認為無明確證據證明聲
    請人之受傷與被告之手術行為間，有相當之因果關係存在，而為不起訴處分，聲
    請人經聲請再議駁回。
四、聲請人則稱其在術後仍持續至大同醫院門診治療，惟因仍感不適始未再至大同醫
    院而至別家醫院治療，結果卻發現右腓骨神經受損合併神經發炎，又按手術傷致
    神經，使神經受損至肌肉萎縮，其過程在醫學臨床上乃漸近發展，並非馬上即會
    產生，是告訴人術後一、二個月才發生右下肢肌肉萎縮症狀，而在當時告訴人並
    無其他任何病症，是告訴人發生肌肉萎縮之症狀絕非只是時間上之巧合，況依前
    述此漸進發展的過程在醫學臨床狀況亦屬正常合理之過程；又施行膝窩手術，並
    不會損及坐骨神經，故無造成股四頭肌萎縮與傷及腓神經之可能，係在正常之情
    況下而言，然被告於為聲請人施行本件膝窩手術時，於手術進行中，聲請人曾因
    突然的劇烈疼痛而大叫，則因被告手術過程中有所疏失，自有可能傷及坐骨神經
    ，而造成股四頭肌萎縮與傷及腓神經；再者，告訴人之病況是否因為復健結果而
    有所改善，並不影響於被告於實施醫療行為時之過失罪責，倘被告為告訴人實施
    膝窩手術確實有過失，導致告訴人發生股四頭肌萎縮與傷及菲神經之傷害，被告
    即應負業務過失之罪責，檢察官以告訴人經復健後病情改善，檢查結果正常，是
    其右腳之傷害是否為被告手術所致，即有疑問，據此駁回告訴人再議之聲請，其
    駁回再議之處分顯非適法；又阮綜合醫院黃光聖醫師證稱檢驗結果正常與聲請人
    於九十一年七月二十四日轉往高雄醫學院附設中和紀念醫院門診神經傳導檢驗之
    結果：右腓神經較慢，右側神經根炎不同，聲請人之右腳至今仍有右腓神經較慢
    ，右側神經根炎之現象，原承辦檢察官對於黃光聖醫師之證述內容與高醫之檢驗
    結果不符之處，凡此承辦檢察官均未予深究等語，而聲請本件交付審判。
五、惟查上開檢察官之不起訴處分，係因被告自始堅決否認其為聲請人所施行之手術
    有瑕疵，造成聲請人之傷害，且檢察官於偵查中將大同醫院、鄭捷白醫院、阮綜
    合醫院相關之病歷資料等，提供予行政院衛生署醫事審議委員會鑑定二次，第二
    次委託鑑定時，檢察官亦提出具體之問題，包括「實施膝窩手術是否可能傷及脛
    、腓神經？如會，會產生何症狀，及在手術後多久產生，回復期間多久，回復期
    間多久？該手術是否會造成下肢萎縮？萎縮狀況通常為何？又需多久時間復原？
    」，「一般人左右小腿是否有差異？」，「實施膝窩手術是否可能造成股四頭股
    萎縮，及同時造成前脛神經受損？」等，依該委員會衛署醫字第０九一００四二
    三一一號函及所附第九一００七九號鑑定書與衛署醫字第０九二０二０二四二八
    號函及所附第0000000號鑑定書所提供之意見內容，均無法認定聲請人之
    傷害與被告所施行手術間有直接關係，並參酌被告所提供之圖解臨床神經檢查學
    文獻等資料，始認無積極證據證明被告涉有業務過失傷害之犯行，而為不起訴處
    分。從而，本件檢察官之不起訴處分書所載之理由並無違背經驗法則、論理法則
    或其他證據法則，亦無就聲請人所指摘不利被告之事證未經檢察機關詳為調查或
    斟酌之情形，聲請人聲請將本件交付審判，尚無理由，自應予駁回。
五、依刑事訴訟法第二百五十八條之三第二項前段，裁定如主文。
中      華      民      國      九十二      年    十    月    二十三    日
                                        台灣高雄地方法院刑事第十五庭
                                            審判長  法官  李淑惠
                               法官  呂憲雄
                                                    法官  林俊寬
右正本證明與原本無異。
不得抗告。
                                                  書記官  蔡淑貞
中      華      民      國      九十二      年    十    月    二十五   日


司法院資訊處製作；財團法人民間司法改革基金會備份。
